【裁判字號】    98,家救,93
【裁判日期】    980828
【裁判案由】    訴訟救助
【裁判全文】
臺灣嘉義地方法院民事裁定  98年度家救字第93號
聲  請  人  甲○○○
上列聲請人與黃進傑、黃進宏間請求給付扶養費事件聲請訴訟救
助，本院裁定如下：
    主  文
本件准予訴訟救助。
    理  由
一、本件聲請人以其與黃進傑、黃進宏間請求給付扶養費事件（
    本院98年度家訴字第46號），無資力支出訴訟費用，且非顯
    無勝訴之望，為此聲請訴訟救助等語，並提出嘉義市第三信
    用合作社活期儲蓄存款存摺影本2紙、97年度綜合所得稅結
    算申報所得資料參考清單1份、全國財產稅總歸戶財產查詢
    清單1份以為釋明。
二、按當事人無資力支出訴訟費用者，法院應依聲請，以裁定准
    予訴訟救助。但顯無勝訴之望者，不在此限；法院認定前項
    資力時，應斟酌當事人及其共同生活親屬基本生活之需要，
    民事訴訟法第107條第1、2項定有明文。依上述法條規定，
    法院應依聲請准予救助，惟此項請求救助之事由，依同法第
    109條第2項之規定，無資力支出訴訟費用之事由，仍應釋明
    之。經查：
  (一)聲請人主張其與配偶黃清祥育有黃進傑、黃進宏二子，黃清
    祥於民國71年死亡後，聲請人尚有謀生能力及積蓄得以維持
    生活，惟前數年間已將積蓄贈與黃進傑、黃進宏二人及支付
    生活費用殆盡，近因患有失智症，生活無法自理，由黃進傑
    、黃進宏安置於安養院照顧，惟因無法適應等因素離院，未
    料黃進傑、黃進宏竟不盡人子之扶養義務，幸有聲請人之兄
    弟姊妹願暫時安置照顧，聲請人始得以靠他人接濟而暫時維
    持生活迄今，聲請人年滿75歲，有不能維持生活之情形，黃
    進傑、黃進宏不盡扶養之義務，致聲請人年老無依，前還曾
    因跌倒致臉部擦傷淤腫，爰依民法第1114、1115、1117條規
    定訴請黃進傑、黃進宏各應按月給付聲請人每月扶養費用新
    台幣（下同）1萬9千元等情，業據聲請人於給付扶養費事件
    中具狀陳明，並經本院依職權調閱該給付扶養費民事卷核閱
    無誤。準此，聲請人訴請給付扶養費，非顯無勝訴之望。
  (二)依聲請人提出之嘉義市第三信用合作社活期儲蓄存款存摺影
    本、97年度綜合所得稅結算申報所得資料參考清單及全國財
    產稅總歸戶財產查詢清單，並經本院依職權自稅務電子閘門
    調閱聲請人之財產資料，聲請人名下僅有97年度利息所得6
    萬3,453元，有稅務電子閘門財產所得調件明細表1份可佐，
    經審酌聲請人及其基本生活需要，暨聲請人名下無任何不動
    產等情形，聲請人所提事證，足已釋明無資力支出訴訟費用
    。是聲請人聲請訴訟救助，核無不合，應予准許。
三、爰依民事訴訟法第107條前段，裁定如主文。
中    華    民    國    98    年    8    月     28    日
                  家事法庭法  官  李文輝
以上正本係照原本作成
如對本裁定抗告須於裁定送達後10日內向本院提出抗告狀
中    華    民    國    98    年    8    月     28    日
                          書記官  黃秀嬌


司法院資訊處製作；財團法人民間司法改革基金會備份。
